臺灣高等法院臺中分院刑事判決
111年度上易字第999號
上  訴  人  臺灣彰化地方檢察署檢察官 
被      告  溫榮庭


上列上訴人因被告毀棄損壞案件，不服臺灣彰化地方法院111年
度易緝字第18號中華民國111年9月12日第一審判決（起訴案號：
臺灣彰化地方檢察署110年度偵緝字第276號），提起上訴，本院
判決如下：
    主  文
上訴駁回。
    理  由
一、公訴意旨略以：被告溫榮庭因不滿告訴人陳建聞駕駛使用之
    車牌號碼000-0000號自用小客車停放在彰化縣○○市○○路000
    巷00弄0號其住處門口，基於毀損之犯意，於民國109年12月
    22日凌晨2時15分許，在上開地點，以不詳工具刮毀告訴人
    上開車輛左側車身鈑金烤漆，足以生損害於告訴人，因認被
    告涉犯刑法第354條毀損罪嫌等語。
二、按犯罪事實應依證據認定之，無證據不得認定犯罪事實，又
    不能證明被告犯罪或其行為不罰者，應諭知無罪之判決，刑
    事訴訟法第154條第2項、第301條第1項分別定有明文，再按
    基於無罪推定原則，被告犯罪之事實應由檢察官提出證據，
    並指出證明方法加以說服，使法院達於確信之程度，始得為
    被告有罪之認定，否則，即應諭知被告無罪，由檢察官蒙受
    不利之訴訟結果，此為檢察官於刑事訴訟個案中所負之危險
    負擔，即實質舉證責任。而被告否認犯罪，並不負任何證明
    責任，僅於訴訟進行過程中，因檢察官之舉證，致被告將受
    不利益之判斷時，被告為主張犯罪構成要件事實不存在而提
    出某項有利於己之事實時，始需就其主張提出或聲請法院調
    查證據，然僅以證明該有利事實可能存在，而動搖法院因檢
    察官之舉證對被告所形成之不利心證為已足，並無說服使法
    院確信該有利事實存在之必要。此為被告於訴訟過程中所負
    僅提出證據以踐行立證負擔，而不負說明責任之形式舉證責
    任，要與檢察官所負兼具提出證據與說服責任之實質舉證責
    任有別。苟被告依其形式舉證責任所聲請調查或提出之證據
    ，已證明該有利事實具存在可能性，即應由檢察官進一步舉
    證證明該有利事實確不存在，或由法院視個案具體狀況之需
    ，裁量或基於義務依職權行補充、輔佐性之證據調查，查明
    該事實是否存在；否則，法院即應以檢察官之舉證，業因被
    告之立證，致尚未達於使人產生對被告不利判斷之確信，而
    逕為有利於被告之認定，不得徒以被告所提出之證據，尚未
    達於確切證明該有利事實存在，遽為不利於被告之判決（最
    高法院100年度台上字第6294號判決意旨參照）。
三、檢察官認被告涉犯上開罪嫌，無非係以被告之供述、告訴人
    之指訴、證人朱文正於警偵之證述及其提出之照片、告訴人
    車輛受損照片、監視器影像光碟及擷取照片、車輛詳細資料
    報表、車號查詢汽車車籍資料等為其主要證據。
四、訊據被告固坦認其於上開時間，自外返家時，告訴人之上開
    自用小客車停擋在其住處門口，其從該車左側，側身走進家
    門（下稱第一動向）後，於當晚約凌晨2時左右，又駕駛其
    車號000-0000號自用小客車出門（下稱第二動向）等事實不
    諱（見原審卷第213頁、第288頁、第301頁），然堅詞否認
    有何毀損犯行，辯稱：伊沒有刮車，伊當晚背著冰櫃要進去
    家門時，磕磕碰碰難免走得比較慢等語。
五、本院查：
　㈠被告坦認於前揭時間，自外返家時，告訴人之上開自用小客
    車停擋在其住處門口，其從該車左側，側身走進家門後，於
    當晚約凌晨2時左右，又駕駛其車號000-0000號自用小客車
    出門之事實不諱，核與證人朱文正於警詢、偵訊就此部分證
    述之情節大致相符，並有現場監視錄影翻拍照片、證人朱文
    正案發當晚所拍被告上開自用小客車照片（按：此照片雖無
    顯示是何時拍攝，然參照被告及證人朱文正所述《見偵卷第5
    7頁；原審卷第301頁》，堪認此照片係被告當晚進家門後，
    又離家外出時發動其自用小客車之照片《見偵卷第19至22頁
    、第71至73頁》）、車輛詳細資料報表及車號查詢汽車車籍
    資料（見偵卷第27至29頁；偵緝卷第97頁）在卷可參，並經
    原審及本院當庭勘驗現場監視錄影光碟，製有勘驗筆錄、監
    視錄影畫面擷圖在卷可佐（見原審卷第244至245頁、第261
    至283頁；本院卷第42至46頁）。而告訴人報案後，嗣拍照
    採證，其上開自用小客車左側車身鈑金烤漆確有長條狀刮痕
    乙節，亦有該車照片在卷可佐（見偵卷第23至25頁），是以
    此部分事實自堪先予認定。
　㈡被告自始於警詢、偵訊、原審迄至本院審理，均否認有刮告
    訴人之自用小客車，而告訴人陳建聞於警偵及原審均證稱其
    係經由證人朱文正告知，始知其自用小客車遭刮傷，足認告
    訴人並未當場見聞其車被刮傷之情景，亦未看到被告刮車。
　㈢證人朱文正無法直接指認被告即係刮車之人，然依其於警詢
    、偵訊及原審一致所證確定之情節，其當晚見到刮車之人刮
    車時的動向（見偵卷第17至18頁、第57至58頁；原審卷第30
    3頁、第309頁），是該人從被告住處走出來，朱文正就聽到
    有金屬刮的聲音（按：朱文正認為此聲音是該人正在刮車而
    發出的聲響），接著該人走去開車離開，朱文正就拍下該人
    的車，此節核與前述被告坦認其當晚之第二動向相符；輔以
    前揭卷附朱文正當時所拍刮車之人駕車離開時之車輛照片即
    為被告之車牌號碼000-0000號自用小客車（見偵卷第27頁、
    第71至73頁），堪認證人朱文正所指、所認刮車的人應係被
    告，且其所指發生之時間當係在被告為第二動向時。因此，
    依證人朱文正所證上情，檢察官所提現場監視錄影影像（影
    像時間為當晚凌晨1時44分57秒至凌晨1時46分1秒），僅拍
    攝到被告之第一動向（即其自外返回而進入其住處該段，此
    經原審勘驗在卷《見原審卷第244至246頁》），自非刮車當時
    之影像，難持以佐證被告有刮車之事實，是公訴檢察官以該
    影像憑以認定被告是在該影像中側身走過告訴人之自用小客
    車不正常的停留長達近20秒之時間點，刮告訴人之自用小客
    車（見原審卷第327頁），即難予採取，並與起訴書所認被
    告係在當晚凌晨2時15分刮車之時點，不相吻合。
　㈣故檢察官所提得以證明被告刮車之主要關鍵證據，僅有證人
    朱文正目擊之證述，而證人朱文正於警詢、偵訊均證稱其有
    看到刮車之人在刮車，於警詢更稱有看到該人係拿家門鑰匙
    刮車，並看到他手上有刺青等語（見偵卷第17至18頁、第57
    至58頁；原審卷第315頁）。惟查：
　⒈證人朱文正於原審審理時證稱當時燈光很暗，其僅聽到金屬
    刮的聲音，但未看到刮車之人的手，沒有看到他手上有無拿
    東西，沒有看到他做出刮的動作，該人所在角度剛好是其看
    不見的地方，也沒有看到他（手）的特徵，只有聽到（金屬
    刮的）聲音，其於警詢說有看到他手拿鑰匙，是其猜測的（
    見原審卷第303至305頁、第307頁、第311頁），與其上開警
    詢、偵訊所述有目擊刮車者手上拿家門鑰匙動手刮車之重要
    情節，差異甚大。
　⒉本院審酌證人朱文正所指事發時係在凌晨2時15分許，該處又
    是巷弄，可想見天色昏暗，證人朱文正於原審審理時亦證稱
    當時燈光很暗，其係在隨便亂看的情況下看到該人（見原審
    卷第304頁、第308頁），且係在被告住處對面的4樓陽台看
    （此業經朱文正於警詢證述在卷），可知其當時與被告及告
    訴人之自用小客車應有相當距離，加上是不經意的隨便亂看
    看到，視線角度未能全面，而有部分遮蔽，實屬正常；參以
    其於警詢所證其有看到刮車之人手上有刺青，亦確實與被告
    不符，而有錯誤證述之情（經原審當庭勘驗被告之手並無任
    何刺青或去除刺青之痕跡，此有原審勘驗筆錄、當庭所拍攝
    被告手部之照片在卷可稽《見原審卷第214至223頁》），堪認
    證人朱文正於原審證述其當晚雖有看到其認為之刮車者出門
    ，繼駕車離開，然沒有看到他拿鑰匙及做刮車之動作，只有
    聽到金屬刮的聲音等語 ，應較諸其上述於警詢、偵訊就此
    不同之證述為可採，是以其警詢、偵訊所為此部分之證述，
    應有疏誤。
　㈤從而，證人朱文正顯然係看到被告從家門出來，其家門前有
    告訴人之自用小客車停擋在該處，並聽到金屬刮之聲音，故
    當下研判認係被告在刮告訴人的車，於告知告訴人後，即與
    告訴人下樓查看該自用小客車，告訴人發現該小客車有刮痕
    ，即於當晚報案（按：依被告警詢筆錄所載，警方係在當晚
    凌晨2時15分許接獲報案《見偵卷第10頁》，告訴人於原審審
    理時證稱朱文正告知其後，其即與朱文正下樓查看，並於當
    晚馬上報警《見原審卷第289頁、第298頁》），應可認定。本
    院審酌上情，佐以證人朱文正於原審證稱當晚該時不會有人
    出入，只有刮車者（被告）一個人，該刮車者之後上車離開
    等情（見原審卷一第307至308頁），認被告確有嫌疑，然考
    量：
　⒈被告始終否認刮車，且由告訴人於偵訊所述，其當時因為要
    趕工，所以工作到凌晨（見偵卷第59頁），可認告訴人當天
    已將自用小客車停在被告家門前一段時間，則該車究竟是否
    真的是朱文正看到時被刮？還是早已被刮？實難以認定，確
    實存有合理之可疑，而無法逕為不利被告之認定。
　⒉且依告訴人偵訊所述，其等已在該處工作約一星期左右（見
    偵卷第59頁），對照被告警詢所稱，告訴人等施工都在半夜
    ，聲音都很吵，連續好機天，附近住戶已不堪其擾之情（見
    偵卷第11頁），可見對告訴人行徑不滿，而可認有刮車動機
    者，當不只有被告一人。又刮車之人為防被輕易發現，沒有
    在告訴人車子右側之路邊公然刮車，而是選擇在有遮蔽而較
    隱密之告訴人車子左側刮車，以致未被及時發現，亦非與常
    情不符，是以被告亦可能因其後行經告訴人車旁致遭誤認為
    刮車者。
　⒊此外，現場尚有其他住戶房屋林立及眾多車輛停放，此有觀
    監視錄影翻拍照片可佐（見偵卷第12至22頁），並非空曠地
    方明顯可見僅有被告一個人而可完全排除其他人事物出現並
    發出聲響之可能；加上當時天色燈光暗，證人朱文正又係站
    在對面4樓陽台不經意地隨便看到，僅有聽到金屬刮的聲音
    ，其視線被部分遮蔽，已因此曾看錯或僅是基於猜測而於警
    偵誤為證述（參上所述），則其所證當時只有被告一個人，
    沒有其他人在及發出聲響，是否絕對沒有看錯或聽錯，也非
    毫無疑問；更何況證人朱文正於原審證稱其等是在半夜施工
    ，其看到之當下，陳建聞還在工作（見原審卷第306至307頁
    ）、證人陳建聞偵訊也稱其等在趕工而工作到凌晨（見偵卷
    第59頁），可想見施工時勢必也會發出一些聲響，證人朱文
    正是否因此混淆而誤認、錯聽，以致將其誤認、錯聽之事實
    告知告訴人，亦非無可能。
　㈥綜上，本件檢察官所舉證據所為訴訟上之證明，於通常一般
    人仍有合理之懷疑存在，尚未達於可確信其真實之程度，此
    外，復查無其他積極之證據足以證明被告確有公訴意旨所指
    毀損犯行，依罪疑唯輕原則，尚難為不利被告之認定。
六、綜上所述，本件依公訴人所提出之證據，尚不足以證明被告
    確有上開公訴意旨所指之毀損犯行，公訴人既未為充足之舉
    證，自無從說服本院以形成被告有罪之心證。而依舉證分配
    之法則，對於被告之成罪事項，應由檢察官負提出證據及說
    服法院之實質舉證責任。倘其所提出之證據不足為被告有罪
    之積極證明，或其所指出證明之方法無從說服法院以形成被
    告有罪之心證，基於無罪推定之原則，自應為被告無罪判決
    之諭知。本件經調查其他現存證據，仍有相當程度之合理懷
    疑存在，致未能對被告形成有罪之確信，原審因此就被告所
    涉毀損犯行以不能證明被告犯罪，依刑事訴訟法第301條第1
     項之規定判決被告無罪。經核原判決對於不能證明被告有
    檢察官起訴書所指之毀損犯行，業已詳為調查審酌，並說明
    其認定之證據及理由，且無違證據法則及經驗法則，其認事
    用法均無不合。檢察官上訴意旨略以：㈠依卷附被告之第一
    動向影像（即其自外返回而進入其住處該段之影像）之勘驗
    結果，告訴人車輛在案發前有妨害被告進出住處之情形，且
    被告曾停留在告訴人車輛左側近20秒，足見被告於案發前對
    告訴人之車輛已有異常舉措。㈡又證人朱文正自警詢、偵訊
    至審理，始終一致證稱：聽聞金屬刮的聲音，然後往陽台那
    邊看，看到人從陳建聞車子那邊出來，往自己的車上車等語
    ，足見證人係先聽聞聲音後往聲音來源觀看方看見被告，證
    人本身係身處在施工現場，自可分辨出音源是來自於施工現
    場或外界，且告訴人陳建聞之車輛確有刮損痕跡，益徵證人
    朱文正並無混淆誤認之情形，故原判決之認定難認妥適，請
    撤銷原判決，更為適當合法之判決等語。本院查：㈠本案告
    訴人所駕駛之自用小客車在案發前雖有妨害被告進出住處之
    情形，且被告曾停留在告訴人之自用小客車左側，前後近20
    秒，惟因告訴人係將該自用小客車停放在被告住處門口，故
    被告於返家時即必須經過該自用小客車左側，且必須在此處
    以鑰匙開啟住處大門始得進入住處，更何況證人朱文正亦非
    證述告訴人之自用小客車係於被告返家時遭刮傷，是以自無
    從以此即遽以推認被告確有刮毀告訴人該自用小客車左側車
    身鈑金烤漆之行為，是以檢察官此部分上訴所陳並無足採。
    ㈡證人朱文正縱稱其係先聽聞聲音後往聲音來源觀看方看見
    被告，惟其證述既有上開差異甚大或疏誤之處（見理由欄五
    、㈣所示），且證人朱文正稱其在被告住處對面之4樓陽臺聽
    聞金屬刮之聲音，惟單拿鑰匙刮車身鈑金烤漆（詳卷附車損
    照片）之聲音是否大到足以讓在對面4樓陽臺之人得以清楚
    聽聞，亦有可疑；再案發地點並非密閉空間，而可輕易知悉
    或控制可發出聲音之各種來源，是以案發地點除車聲外，尚
    有對面於夜間做裝潢工程之各種聲音，及無從控制之各種可
    能聲音（含自然界之蟲鳴等聲音），且證人朱文正該時係在
    4樓陽臺外抽菸，並非正在施工，而可明確排除施工裝潢之
    各種聲音，再檢察官指稱本院審理時所勘驗之光碟，於被告
    行經該自用小客車時之尖銳聲音即係以鑰匙刮車之聲音，惟
    該尖銳聲音之音質並無法判定係以鑰匙刮車之聲音，是以自
    無從以告訴人之自用小客車確有刮損痕跡，即認證人朱文正
    並無混淆誤認之情形，資為不利被告之認定，是以檢察官此
    部分上訴所陳亦無足採。㈢本案依卷內相關積極證據資料，
    均不足以使本院形成被告確有毀損犯行之確信，仍有合理之
    懷疑存在，已如前述，而本案既不能證明被告毀損 犯行，
    且檢察官仍未提出足以證明被告有毀損之積極證據，上訴意
    旨所稱各節仍無法動搖原判決之基礎，本件檢察官上訴為無
    理由，應予駁回。
據上論結，應依刑事訴訟法第368條，判決如主文。　　
本案經檢察官蕭有宏提起公訴，檢察官鄭安宇提起上訴，檢察官
郭棋湧到庭執行職務。
中　　華　　民　　國　　111 　年　　12　　月　　20　　日
                  刑事第二庭　審判長法　官　何志通
                                    法　官　葉明松
                                    法　官　石馨文
以上正本證明與原本無異。
不得上訴。
                                    書記官  陳儷文 

中　　華　　民　　國　　111 　年　　12　　月　　20　　日